臺灣臺南地方法院民事判決　　　　　　　95年度訴字第1520號
原　　　告　甲○○
　　　　　　乙○○○
共　　　同
訴訟代理人　丁○○
被　　　告　丙○○
　　　　　　戊○○原名曾慶生.
上被告丙○○因過失傷害案件，經原告提起刑事附帶民事訴訟請
求侵權行為損害賠償，經本院刑事庭裁定移送前來，本院於民國
96年3月15日言詞辯論終結，判決如下：
    主　    文
被告丙○○應給付原告甲○○新台幣陸萬伍仟玖佰捌拾元、給付
原告乙○○○新台幣貳拾萬肆仟捌佰玖拾陸元，並均自民國九
十五年八月三日起至清償日止，按週年利率百分之五計算之利息
。
原告其餘之訴駁回。
訴訟費用由被告丙○○負擔百分之十二，餘由原告負擔。
本判決原告勝訴部分得假執行。
原告其餘假執行之聲請駁回。
    事實及理由
甲、程序方面：
一、被告二人經合法送達，無正當理由未於最後言詞辯論期日到
    場，核無民事訴訟法第386條各款所列情形，爰准原告之聲
    請，由其一造辯論而為判決。
二、次按訴狀送達後，原告不得將原訴變更或追加他訴。但擴張
    或減縮應受判決事項之聲明者，不在此限，民事訴訟法第25
    5條第1項但書第3款定有明文。本件原告起訴時請求被告給
    付原告甲○○的金額為新台幣（下同）1,161,840元，給付
    原告乙○○○的金額為1,334,245元，並均自起訴狀繕本送
    達翌日起至清償日止，按週年利率百分之五計算之利息，嗣
    於本院95年12月28日行言詞辯論程序時，擴張原告乙○○○
    請求之金額為1,366,529元，並將利息起算日減縮為自起訴
    狀繕本送達被告戊○○（原名曾慶生）翌日（即95年8月3日
    ）起至清償日止，按週年利率百分之五計算之利息，經核分
    別屬於減縮及擴張應受判決事項之聲明，揆諸前揭法條規定
    ，均無不合，應分別予以准許，合先敘明。
乙、實體方面：
一、原告起訴主張：
  (一)被告丙○○於民國95年4月7日下午4時30分許，駕駛其向另
    一被告戊○○（原名曾慶生）所借之業已報繳停駛而無車牌
    號碼之白色自用小客車（原牌照號碼為T9-5310號），沿臺
    南縣白河鎮○○○○道外側車道，由東向西行駛，途經該路36.
    3公里處與不知名之產業道路之無號誌交岔路口時，本應注
    意行車速度依速限標誌或標線之規定，無標誌或標線者，行
    車時速不得超過50公里，並應注意行經無號誌之交岔路口時
    ，應減速慢行作隨時停車之準備，以及應注意車前狀況，隨
    時採取必要之安全措施，以避免危險之發生，且依當時之情
    形，天候晴、日間自然光線、柏油路面乾燥無缺陷、無障礙
    物、視距良好，客觀上並無其不能注意之情事，詎其竟疏於
    注意車前狀況，未減速慢行，在上開速限50公里以下之無號
    誌之交岔路口，以時速70公里之速度超速直行，適有原告甲○○騎乘車牌號碼為OAU-727號重機車搭載配偶即原告乙○○○，沿172線道外側車道，由西向東行駛至上開交岔路口
    ，正欲左轉往北穿越172線道進入該產業道路時，被告丙○○因車速太快而煞閃不及，致其駕駛之自小客車左前方撞及
    原告甲○○所騎乘之機車右後車尾，致原告二人人車倒地，
    原告甲○○受有胸背鈍傷、右腰鈍傷、四肢挫傷、左足背撕
    裂傷之傷害，原告乙○○○受有右腳內踝及外踝骨折、右側
    第五肋骨骨折、兩側大腿挫傷、左小腿擦傷、頭部外傷、左
    肩拉傷之傷害。詎料被告丙○○於肇事後，並未下車救護原
    告，反繼續駕車逃逸，嗣經警調閱白河鎮河東派出所前路口
    之監視錄影器，始循線查獲。刑事部分並經本院刑事庭以95
    年度交訴字第145號判決被告丙○○過失傷害罪有期徒刑3
    月、肇事逃逸罪有期徒刑6月，合併定應執行刑有期徒刑8月
    得易科罰金確定。
  (二)本件車禍發生時，原告甲○○所騎乘之機車要轉彎時，有停
    車先看兩邊有無車子經過，當時對向車道的車子距離原告還
    有很遠的距離，所以原告才轉彎，且由刑卷內之照片及現場
    圖可以看到機車是在外車道被撞飛掉落至田裡，可知原告已
    完成左轉，故本件車禍係因被告丙○○未依規定行車，超速
    （應該在時速70公里以上）且偏離車道甚遠（應該是要超對
    向內線車道的車），才會在外線車道撞擊到原告，因此，被
    告丙○○應對本件車禍負全部責任，刑事判決認原告亦有過
    失，誠乃未洽。
  (三)原牌照號碼為T9-5310號之自用小客車車主即被告戊○○（
    原名曾慶生）早上將車牌繳銷，卻仍執意將車交予被告丙○○駕駛，違反道路交通管理處罰條例第25條及第12條第1項
    第9款此等保護他人之法律，應與被告戊○○（原名曾慶生
    ）依民法第185條負共同侵權行為之連帶損害賠償責任，至
    於被告戊○○（原名曾慶生）辯稱其於車禍當天早上已將車
    子賣給被告丙○○等語，原告予以否認，因為如果被告丙○○沒有錢賠償的話，為何有錢可以買系爭肇事車輛。
  (四)為此依據侵權行為損害賠償之法律關係，請求被告連帶賠償
    原告甲○○新台幣1,161,840元，賠償原告乙○○○1,366,5
    29元，及均自起訴狀繕本送達被告戊○○（原名曾慶生）翌
    日即95年8月3日起至清償日止，按週年利率百分之5計算之
    利息。原告並願供擔保，請准宣告假執行。茲將請求明細臚
    列如下：
    Ａ甲○○部份：
      1.醫療費用1,340元：原告於95年4月起至6月止，於奇美
        醫院柳營分院之就醫所支付之費用共計1,340元，有收
        據4紙為憑。
      2.看護費用34,000元：
        按被害人所受身體上之損害，於住院期間固得請求看護
        費用，惟於出院後親屬之看護，自不能加惠於加害人，
        是加害人仍應支付看護費用，最高法院88年度台上字第
        1827號判決參照；且依高雄長庚醫院之標準，就日夜照
        護之看護費用，每日約計2,000元至2,400元間，故原告
        請求以每日2,000元計算本件看護費，其中原告甲○○
        95年4月7日、8日住院二日計4,000元，另出院後自95年
        4月9日起至同年月23日止，由家屬在家中看護，共15日
        ，計3萬元，合計共34,000元。
      3.交通費用1,500元：原告甲○○於95年4月11日、18日及
        6月5日到奇美醫院柳營分院就診三次（有醫療收據可佐
        ），雖由家人駕車接送，至少仍有油資等交通費的支出
        ，以自白河至柳營奇美醫院往返約有40公里之路程，搭
        乘計程車約需500元，故每次來回以500元計算，3次共
        計1,500元。
      4.減少勞動能力825,000元：
        原告甲○○除耕種自有田地外，因身懷建築工程之技術
        ，故每日仍均外出從事水泥工作，原告甲○○為師傅，
        每日工資2,500元，自受傷後，約有3個月無法從事工作
        ，減少收入225,000元【計算式：2,500（元）×90（日
        ）＝225,000（元）】。另原告亦有從事農務，含已登
        記於子林大貴名下部分，共有2.05公頃之田地，上開田
        地種植柚子、芒果、柳丁、竹筍及稻米等作物，然自受
        傷後，迄今仍無法下田工作，此部分減少收入約60萬元
        ，合計共825,000元。
      5.精神慰撫金30萬元：原告甲○○年紀雖已稍大，但身體
        仍極硬朗，終日下田農耕，尚有體力外出從事水泥工作
        ，然自本件車禍受傷後，非僅健康狀況趨於弱化，或因
        傷口未癒、行動遠不如昔、心智影響極大、精神楚痛萬
        分，爰請求精神慰撫金30萬元，以資慰藉。
      6.以上共計1,161,840元【計算式：1,340（元）＋34,000
        （元）＋1,500（元）＋825,000（元）＋300,000（元
        ）＝1,161,840】。
    Ｂ乙○○○部分：
      1.醫療費用及增加支出共78,529元：
        (1)原告自95年4月起至11月20日止，陸續在奇美醫院柳
          營分院支付醫療費用共計30,342元，有收據32紙為憑
          。
        (2)紗布等醫療用品4,500元。
        (3)中藥費用：95年7月3日支出15,200元，95年12月1日
          支出27,200元。
        (4)柺杖700元。
        (5)揚生診所診療費800元。
      2.看護費用194,000元：
        原告乙○○○自95年4月7日起至4月13日止共住院7日，
        以每日2,000元計算，住院期間得請求被告賠償看護費
        14,000元；另自出院後勞動家屬日夜照顧約有三個月之
        久，以每月30日計算，此部分得請求被告賠償18萬元，
        合計共194,000元。
      3.交通費用2,500元：原告乙○○○於95年4月19日、26日
        、5月8日、7月3日、8日共五日到奇美醫院柳營分院就
        診（有醫療收據可佐），雖由家人駕車接送，至少仍有
        油資等交通費的支出，以每次來回500元計算，5次共計
        2,500元。
      4.減少勞動能力591,500元：
        原告乙○○○除耕種自有田地外，因身懷建築工程之技
        術，故每日仍均外出從事水泥小工之工作，每日工資
        1,300元，自受傷後，約有3個月無法從事工作，減少收
        入117,000元【計算式：1,300（元）×90（日）＝117,
        000（元）】。又因肋骨及腳踝等多處骨折之傷害，預
        計將有一年期間無法生產，此部分之請求為474,500元
        【計算式：1,300（元）×365（日）＝474,500（元）
        】。至於農耕減少收入部份，與原告甲○○所述者重疊
        ，不再另為請求。
      5.精神慰撫金50萬元：原告乙○○○年紀雖已稍大，但身
        體仍極硬朗，終日下田農耕，尚有體力外出從事水泥工
        作，然自本件車禍受傷後，非僅健康狀況趨於弱化，或
        因傷口未癒、行動遠不如昔、心智影響極大、精神楚痛
        萬分，爰請求精神慰撫金50萬元，以資慰藉。
      6.以上共計1,366,529元【計算式：78,529（元）＋194,0
        00（元）＋2,500（元）＋591,500（元）＋500,000（
        元）＝1,366,529（元）】。
二、被告丙○○、戊○○（原名曾慶生）均請求駁回原告之訴及
    其假執行之聲請；而被告戊○○（原名曾慶生）並以其已於
    95年4月7日將本案的T9-5310號自小客車賣給被告丙○○等
    語資為抗辯。
三、得心證之理由：
  (一)原告主張被告丙○○於95年4月7日下午4時30分許，駕駛其
    向另一被告戊○○（原名曾慶生）所借之業已報繳停駛而無
    車牌號碼之白色自用小客車（原牌照號碼為T9-5310號），
    沿臺南縣白河鎮○○○○道外側車道，由東向西行駛，途經該
    路36.3公里處與不知名之產業道路之無號誌交岔路口時，本
    應注意行車速度依速限標誌或標線之規定，無標誌或標線者
    ，行車時速不得超過50公里，並應注意行經無號誌之交岔路
    口時，應減速慢行作隨時停車之準備，以及應注意車前狀況
    ，隨時採取必要之安全措施，以避免危險之發生，且依當時
    之情形，天候晴、日間自然光線、柏油路面乾燥無缺陷、無
    障礙物、視距良好，客觀上並無其不能注意之情事，詎其竟
    疏於注意車前狀況，未減速慢行，在上開速限50公里以下之
    無號誌之交岔路口，以時速70公里之速度超速直行，適有原
    告甲○○駕駛車牌號碼為OAU-727號重機車搭載配偶即原告
    乙○○○，沿172線道外側車道，由西向東行駛至上開交岔
    路口，正欲左轉往北穿越172線道進入該產業道路時，被告
    丙○○因車速太快而煞閃不及，致其駕駛之自小客車左前方
    撞及原告甲○○所騎乘之機車右後車尾，致原告二人人車倒
    地，原告甲○○受有胸背鈍傷、右腰鈍傷、四肢挫傷、左足
    背撕裂傷之傷害，原告乙○○○受有右腳內踝及外踝骨折、
    右側第5肋骨骨折、兩側大腿挫傷、左小腿擦傷、頭部外傷
    、左肩拉傷之傷害。詎料被告丙○○於肇事後，並未下車救
    護原告，反繼續駕車逃逸，嗣經警調閱白河鎮河東派出所前
    路口之監視錄影器，始循線查獲等情，業據原告提出診斷證
    明書為證，而被告丙○○上開過失傷害及肇事逃逸之犯行，
    業經檢察官提起公訴，並經本院刑事庭以95年度交訴字第14
    5號及台灣高等法院台南分院95年度交上訴字第1088號刑事
    判決被告丙○○過失傷害罪有期徒刑3月、肇事逃逸罪有期
    徒刑6月，合併定應執行刑有期徒刑8月得易科罰金確定等情
    ，亦有該案刑事判決附卷可參，並經本院依職權調取上開刑
    事卷宗審認無訛，是原告此部份主張，自堪信實。
  (二)按汽車、機車或其他非依軌道行駛之動力車輛，在使用中加
    損害於他人者，駕駛人應賠償因此所生之損害；又不法侵害
    他人之身體或健康者，對於被害人因此喪失或減少勞動能力
    或增加生活上之需要時，應負損害賠償責任；及不法侵害他
    人之身體、健康、名譽、自由、信用、隱私、貞操，或不法
    侵害其他人格法益而情節重大者，被害人雖非財產上之損害
    ，亦得請求賠償相當之金額，民法第191條之2前段、第193
    條第1項、第195條第1項分別定有明文。被告丙○○具有上
    述過失，與原告甲○○騎乘之機車發生交通事故，導致原告
    二人身體受有前開傷害之事實，業如上述，被告丙○○之過
    失行為，顯與原告二人身體所受傷害間有因果關係，係不法
    侵害原告二人之權利，是原告二人依據侵權行為之法律關係
    ，請求被告丙○○賠償其損害，自屬有據。茲就原告二人請
    求損害賠償之項目及金額是否應予准許，分述如下：
    1.醫療費用及增加支出部分：
      (1)原告甲○○主張其因本件車禍，支出醫療費用1,340元
        之事實，業據其提出收據4紙為證，核屬相符且為必要
        支出，此部分請求應予准許。
      (2)原告乙○○○主張醫療費用及增加支出共78,529元之事
        實，業據其提出收據36紙為證，除其中中藥費用27,200
        元及15,200元非經合格醫師開立之處方，難認有支出必
        要外，其餘36,129元均屬原告車禍受傷後必要支出，原
        告乙○○○請求被告丙○○給付36,129元部分，應可准
        許，超過部分，不應准許。
    2.看護費用部分：
      (1)原告甲○○主張其95年4月7日、8日住院二日，另出院
        後自95年4月9日起至同年月23日止，由家屬在家中看護
        ，共15日，以1日2,000元計算，合計共可請求34,000元
        之看護費用等語，經查，原告甲○○因本件事故受傷後
        ，於95年4月7日至奇美醫院柳營分院急診治療，於95年
        4月8日9時14分留觀後離院，於95年4月11日、95年4月1
        8日門診追蹤並拆線，之後即無續追綜治療記錄，約需2
        至4星期始初步恢復之情，有財團法人奇美醫院柳營分
        院96年1月2日（96）奇院柳醫字第3983號函附原告甲○○病情摘要在卷可查，因此，原告甲○○主張其95年4
        月7日、8日共二日需人看護部分，應為可採；又其主張
        自95年4月9日起至同年月23日止需人看護部分，核未逾
        前開奇美醫院所認復原所需時間，亦予准許。又按被害
        人因受傷需隨身看護而由親屬或配偶等看護時，雖無現
        實看護費之支出，亦未受支付之請求，然此等親屬看護
        所付出之勞力，並非不能評價為金錢，只因兩者身分關
        係密切而免除支付義務，此種親屬基於身分關係之恩惠
        ，自不能加惠於加害人，故應衡量及比照僱用職業護士
        看護情形，認被害人受有相當親屬看護費之損害，得向
        加害人請求賠償（最高法院94年度台上字第1543號、89
        年度台上字第1749號判決意旨參照）。而原告甲○○主
        張一般看護費用為每日2,000元，應屬適當，是原告甲○○請求之看護費用34,000元【2,000（元）×17（日
        ）＝34,000（元）】，予以准許。
      (2)原告乙○○○主張其自95年4月7日起至4月13日止共住
        院7日，以每日2,000元計算，住院期間得請求被告賠償
        看護費14,000元；另自出院後勞動家屬日夜照顧約有三
        個月之久，以每月30日計算，此部分得請求被告賠償18
        萬元，合計共194,000元等語，經查，原告乙○○○因
        本件事故受傷後於95年4月7日至奇美醫院柳營分院急診
        ，經照Ｘ光後，診斷為右腳內踝及外踝骨折、右胸第五
        肋骨骨折，當天住院，95年4月8日開刀（右腳內踝及外
        踝骨折以鋼釘及鋼板固定），95年4月13日出院，病人
        前壹個月需打石膏，行動不便，宜有專人照護之情，另
        病人於門診追蹤時發現右腳內踝之鋼釘鬆脫，安排病人
        於95年7月5日住院，並於同年月6日開刀（將右腳內踝
        之兩支鋼釘拔出再重新鎖緊，並將鎖住右側腓骨及脛骨
        之鋼釘拔除），病人於同年月8日出院，有財團法人奇
        美醫院柳營分院96年1月2日（96）奇院柳醫字第3983
        號函附原告乙○○○病情摘要在卷可查，依據上開函示
        原告乙○○○第一次開刀因有打石膏需專人看護一個月
        計算，第二次開刀應需他人看護協助生活起居亦約一個
        月左右，因此，原告乙○○○主張其需人看護之期間在
        二個月時間內，應屬合理，超過部分則屬無法證明，不
        應准許。並依上述實務見解及計算標準，原告乙○○○
        得請求之看護費用為120,000元【2,000（元）×60（日
        ）＝120,000（元）】，超過部分則不應准許。
    3.交通費用部分：原告二人主張其於95年4月11日、18日、1
      9日、26日、5月8日、6月5日、7月3日、8日等分別有到奇
      美醫院柳營分院就診，雖由家人駕車接送，至少仍有油資
      等交通費的支出，以自白河至柳營奇美醫院往返約有40
      公里之路程，搭乘計程車約需500元，故每次來回以500元
      計算，可請求交通費共4,000元等語，惟查，原告二人並
      未提出實際支出交通費之證明以實其說，至原告主張其等
      由家人駕車接送，至少仍有油資等費用之支出，惟亦未提
      出支出油資之證明，且即使有該部分之支出，亦無法認定
      係原告二人本身所為之支出，是原告二人此部分之請求，
      尚屬不能證明，應予駁回。
    4.減少勞動能力部分：原告甲○○主張其除耕種自有田地外
      ，因身懷建築工程之技術，故每日仍均外出從事水泥工作
      ，原告甲○○為師傅，每日工資2,500元，自受傷後，約
      有3個月無法從事工作，另原告亦有從事農務，含已登記
      於子林大貴名下部分，共有2.05公頃之田地，上開田地種
      植柚子、芒果、柳丁、竹筍及稻米等作物，然自其受傷後
      ，迄今仍無法下田工作，此部分減少收入約60萬元，而原
      告乙○○○主張其除耕種自有田地外，因身懷建築工程之
      技術，故每日仍均外出從事水泥小工之工作，每日工資
      1,30 0元，自受傷後，約有3個月無法從事工作，減少收
      入117, 000元又因肋骨及腳踝等多處骨折之傷害，預計將
      有一年期間無法生產，此部分之請求為474,500元等語，
      惟查原告甲○○係31年6月11日出生，原告乙○○○係34
      年12月24日出生，有警詢筆錄之年籍資料在卷可稽，因此
      ，在本件事故發生時，原告二人之年齡均已逾勞動基準法
      強制退休之年齡（60歲），因此，原告二人主張其有勞動
      能力，自應由其負舉證責任。次查原告二人均主張其等因
      傷無法從事水泥師傅或小工之工作部分，固提出河東里里
      長洪金山之證明書1紙，惟查，原告二人是否能以從事水
      泥師傅或小工而有收入，自應提出收入收據之證明，尚非
      里長所得證明，至原告二人另主張其等所有之田地種植柚
      子、芒果、柳丁、竹筍及稻米等作物，然自其等受傷後，
      迄今仍無法下田工作，此部分減少收入約60萬元等語，雖
      有提出土地權狀及上述河東里里長洪金山之證明書為證，
      惟原告二人是否仍得以從事農事而有收入，自應提出收入
      收據之證明，並非僅以其等有田地或由里長出具證明即可
      證明，此外，原告二人復未提出其他收入證明，自難認其
      等主張受有勞動能力減少之損失為可採，其等此部分之請
      求，不應准許。
    5.精神慰撫金部分：按慰撫金數額之認定，除依被告所受身
      體上及精神上痛苦程度及所造成之影響予以衡量外，尚須
      斟酌兩造之身分資力與加害之程度等情予以核定。查原告
      甲○○因本次車禍，受有胸背鈍傷、右腰鈍傷、四肢挫傷
      、左足背撕裂傷之傷害，原告乙○○○受有右腳內踝及外
      踝骨折、右側第5肋骨骨折、兩側大腿挫傷、左小腿擦傷
      、頭部外傷、左肩拉傷之傷害，且被告丙○○肇事後，並
      未下車救護原告，反繼續駕車逃逸等情，業已認定如上，
      而原告甲○○教育程度為國小肄業、職業農，94年有所得
      137,179元、名下有1筆房屋、16筆土地及1輛汽車，原告
      乙○○○教育程度為國小畢業、職業農，94年有所得89,3
      35元、名下有2筆投資，被告丙○○94年有薪資所得275,7
      48元，名下有1輛汽車等情，此業據兩造於警詢及本院陳
      明，並有兩造之稅務電子閘門財產所得調件明細表在卷可
      按。本院綜參上情，認原告甲○○此部份請求以10萬元為
      適當，原告乙○○○此部分請求以35萬元為適當，原告二
      人逾此部分之請求為無理由，不予准許。
    6.綜上所述，原告甲○○所受之損害，合計為135,340元【
      計算式：1,340（元）＋34,000（元）＋100,000（元）＝
      135,340（元）】；原告乙○○○所受之損害，合計為506
      ,129 元【計算式：36,129（元）＋120,000（元）＋350,
      000（元）＝506,129（元）】。
  (三)次按車輛行駛至無號誌之交岔路口，轉彎車應暫停讓直行車
    先行，道路交通安全規則第102條第1項第2款定有明文。又
    按損害之發生或擴大，被害人與有過失者，法院得減輕賠償
    金額，或免除之。前項之規定，於被害人之代理人或使用人
    與有過失者，準用之，民法第217條第1項、第3項定有明文
    。經查，原告甲○○疏於注意其為轉彎車，竟未暫停讓被告
    丙○○駕駛之直行車先行即貿然左轉，以致發生本件車禍，
    被告丙○○、原告甲○○之過失行為，應認同為肇事之原因
    ，而台灣高等法院台南分院95年度交上訴字第1088號刑事判
    決亦同本院之上述認定，至原告固主張本件車禍係因被告丙○○未依規定行車，超速（應該在時速70公里以上）且偏離
    車道甚遠（應該是要超對向內線車道的車），才會在外線車
    道撞擊到原告，因此，被告丙○○應對本件車禍負全部責任
    等語，惟核其主張，即使被告丙○○超速且為超車才會偏離
    車道，亦均不能解免原告甲○○為轉彎車，竟未暫停讓被告
    丙○○駕駛之直行車先行即貿然左轉之過失，是原告此部分
    之主張，尚難憑採。原告乙○○○搭乘原告甲○○之機車，
    甲○○即為乙○○○之使用人，依前開法文所示，乙○○○
    亦應承擔甲○○此部分之過失，而減輕被告丙○○之賠償責
    任。從而，原告有上述之過失，自應依上開規定減輕被告丙○○之賠償。本院爰審酌原告甲○○及被告丙○○上述過失
    之程度等情，酌定被告丙○○之賠償責任以減輕百分之50為
    相當。本件按過失比例減輕後，原告甲○○得請求被告賠償
    之金額為67,670元【135,340（元）×50%＝67,670（元）】
    。原告乙○○○得請求被告賠償之金額為253,065元【506,1
    29（元）×50%＝253,065（元以下四捨五入）】。
  (四)原告另主張被告戊○○（原名曾慶生）將已註銷牌照之T9-5
    310號自用小客車交給被告丙○○駕駛，認被告戊○○係違
    反保護他人之法律，致生損害於他人，請求被告戊○○（原
    名曾慶生）與丙○○連帶負損害賠償責任等語，惟為被告戊○○（原名曾慶生）所否認，並以前詞置辯。經查：
    1.原告主張原車號T9-5310號自用小客車之牌照已經繳銷之
      事實，為被告戊○○（原名曾慶生）所不爭執，此部分事
      實自堪認定為真實。
    2.按違反保護他人之法律，致生損害於他人者，負損害賠償
      責任，固為民法第184條第2項前段所明定，惟違反保護他
      人法律之行為，仍須與他人所受損害間，具有相當因果關
      係，始符合該條所訂損害賠償之要件。苟所違反之保護他
      人法律，與損害結果間，並無相當因果關係，自無從令行
      為人負損害賠償責任。又所謂相當因果關係，係以行為人
      之行為所造成之客觀存在事實，依經驗法則，可認通常均
      可能發生同樣損害之結果而言；如有此同一條件存在，通
      常不必皆發生此損害之結果，則該條件與結果並不相當，
      即無相當因果關係；不能僅以行為人就其行為有故意過失
      ，即認該行為與損害間有相當因果關係（最高法院90年度
      台上字第772號判決參照）。
    3.次查，本件被告戊○○（原名曾慶生）所有之原車號T9-5
      310號自用小客車，固業已繳銷牌照，依道路交通管理處
      罰條例第12條第1項規定不得行駛於公路上，然此乃行政
      機關基於行政管理所為之規定，汽車所有人違反此項規定
      ，縱應科處罰鍰，然並不當然即生侵權行為之事實，就本
      件而言，本件事故之發生，乃被告丙○○之上述過失行為
      所致，與T9-5310號自用小客車本身之性能、結構並無關
      聯，故縱認被告戊○○（原名曾慶生）讓被告丙○○駕駛
      被註銷牌照之上開車輛，違反保護他人之法律，亦難認其
      行為與原告二人受有傷害之結果間，有因果關係。
    4.因此，原告主張被告戊○○（原名曾慶生）對原告二人傷
      害之結果亦應負損害賠償責任，即非有理由，應予駁回。
  (五)再按，保險人依強制汽車責任保險法規定給付之保險金，視
    為加害人或被保險人損害賠償金額之一部分；加害人或被保
    險人受賠償請求時，得扣除之，強制汽車責任保險法第32條
    定有明文。經查，訴外人台灣產物保險股份有限公司業已於
    95年11月13日將本件原告二人之強制汽車責任保險給付1,69
    0元及18,169元分別匯入原告甲○○及乙○○○之帳戶內，
    有原告提出之存摺影本2紙在卷可參，是被告應賠償原告之
    金額依法扣除上開金額後，原告甲○○所得請求之金額計為
    65,980元【計算式：67,670（元）－1,690（元）＝65,980
    （元）】，原告乙○○○所得請求之金額為234,896元【計
    算式：253,065（元）－18,169（元）＝234,896（元）】。
  (六)又按給付有確定期限者，債務人自期限屆滿時起，負遲延責
    任。給付無確定期限者，債務人於債權人得請求給付時，經
    其催告而未為給付，自受催告時起，負遲延責任。其經債權
    人起訴而送達訴狀，或依督促程序送達支付命令，或為其他
    相類之行為者，與催告有同一之效力；民法第229條第1、2
    項分別定有明文。又遲延之債務，以支付金錢為標的者，債
    權人得請求依法定利率計算之遲延利息。但約定利率較高者
    ，仍從其約定利率；而應付利息之債務，其利率未經約定，
    亦無法律可據者，週年利率為百分之5；亦為同法第233條第
    1項及第203條所明定。原告請求被告應給付之前開金額，並
    未定有給付之期限，而本件起訴狀繕本係於95年7月31日送
    達被告丙○○收受，於95年8月2日送達被告戊○○（原名曾
    慶生）收受（參見本院95年度交附字第64號卷第51、52頁）
    ，則原告二人請求被告丙○○自95年8月3日起按週年利率百
    分之5計算遲延利息，核無不合，應予准許。
  (七)綜上所述，原告甲○○依據侵權行為損害賠償之法律關係，
    請求被告丙○○賠償65,980元、原告乙○○○請求被告丙○○賠償234,896元，及均自起訴狀繕本送達後之95年8月3日
    起至清償日止，按週年利率百分之5計算之利息，為有理由
    ，應予准許，逾此所為之請求，為無理由，應予駁回，而原
    告二人請求被告戊○○（原名曾慶生）賠償部分，則為無理
    由，應予駁回。
四、又本件為關於財產權之訴訟，所命給付之金額未逾50萬元之
    所為被告敗訴判決，爰依民事訴訟法第389條第1項第5款之
    規定，依職權宣告假執行；至於原告敗訴部分，其假執行之
    聲請業因訴之駁回而失所依附，不予准許，併予駁回之。
五、結論：本件原告之訴為一部有理由、一部無理由，依民事訴
    訟法第385條第1項前段、第79條、第389條第1項第5款，判
    決如主文。
中　　華　　民　　國　　96　　年　　3 　　月　　29　　日
                  民事第二庭    法　官　張家瑛
以上正本係照原本作成。
如對本判決上訴，須於判決送達後20日內向本院提出上訴狀。
中　　華　　民　　國　　96　　年　　3 　　月　　29　　日
                                書記官　劉紀君
